【裁判字號】    99,易,1065
【裁判日期】    990630
【裁判案由】    竊盜
【裁判全文】
臺灣高雄地方法院刑事判決              99年度易字第1065號
公  訴  人  臺灣高雄地方法院檢察署檢察官
被      告  乙○○
上列被告因竊盜案件，經檢察官提起公訴（99年度偵字第8943號
），本院判決如下：
    主  文
乙○○共同犯竊盜罪，處有期徒刑柒月。
    事  實
一、乙○○可預見真實姓名、年籍不詳，綽號「李仔」之成年男
    子向其借用其所有之車號VM-4279 號自用小貨車之目的意在
    行竊，竟猶共同基於意圖為自己不法所有之犯意聯絡，於民
    國98年12月1 日晚間11時15分許，由「李仔」駕駛乙○○所
    有之上開自用小貨車，搭載乙○○前往高雄市○鎮區○○路
    417 號之瑞興市場，由「李仔」下車進入市場內尋找竊取目
    標後，駕駛該自用小貨車倒車進入市場內暫停於B12 號攤位
    旁，乙○○隨即下車與「李仔」共同將擺放於該攤位，由市
    場總幹事甲○○管理之不鏽鋼攤架1 張（長8 台尺，寬3 台
    尺，價值約新臺幣2 萬元）搬上該自用小貨車，竊取得手，
    二人旋即駕車逃離現場，並將上開攤架運送至高雄縣鳳山市
    ○○路山上某處空地藏放。嗣於同年月2 日上午8 時許，經
    甲○○察覺報警處理，為警調閱監視器畫面循線至乙○○高
    雄縣鳳山市○○路11號住處查訪，乙○○知悉犯行曝光，即
    委託另名真實姓名、年籍不詳，綽號「明仔」之成年男子（
    不知情），於同年月2 日晚間11時25分許，共同駕駛上開自
    用小貨車，將該不鏽鋼攤架運回上開B12 號攤位，復經警方
    調取監視器畫面，循線追查，始悉上情。
二、案經甲○○訴由高雄市政府警察局前鎮分局移送臺灣高雄地
    方法院檢察署檢察官偵查起訴。
    理  由
一、按被告以外之人於審判外之陳述，雖不符刑事訴訟法第159
    條之1 至第159 條之4 之規定，而經當事人於審判程序同意
    作為證據，法院審酌該言詞陳述或書面陳述作成時之情況，
    認為適當者，亦得為證據；又當事人、代理人或辯護人於法
    院調查證據時，知有第159 條第1 項不得為證據之情形，而
    未於言詞辯論終結前聲明異議者，視為有前項之同意，刑事
    訴訟法第159 條第1 項、第159 條之5 分別定有明文。查本
    案判決所引用各項證據（含傳聞證據、非傳聞證據及符合法
    定傳聞法則例外之證據）之證據能力，檢察官及被告乙○○
    於本院審判程序時，均表示無意見，並同意引為證據，且於
    本院言詞辯論終結前，對於卷附具有傳聞證據性質之證據，
    既均已知其情，卻未聲明異議，本院認該具有傳聞證據性質
    之證據，亦無任何違法取證之不適當情形，以之作為證據使
    用係屬適當，自均具有證據能力。
二、訊據被告固坦承有於98年12月1 日晚間11與「李仔」共同前
    往瑞興市場，並一起將不鏽鋼攤架1 張搬上其所有之自用小
    貨車運離，並於翌日晚間與另名男子搬回該市場之事實，惟
    矢口否認有何竊盜之犯行，辯稱：伊是在遊藝場認識「李仔
    」，跟他並不熟，也不瞭解他的人，「李仔」說有朋友要給
    他攤架，讓他太太用來做生意，所以跟伊借車，伊因不熟不
    願借車，也懷疑「李仔」是否要偷別人的東西，就說要跟他
    一起去，但是要等伊工作結束10點以後才有空，所以才約那
    個時候過去，並幫他運到過埤路的山上空地，該貨車是伊開
    煤氣行載運瓦斯的工具，伊不可能開自己的貨車去竊盜，伊
    是被「李仔」害的，伊不知道「李仔」是要偷東西，只有幫
    忙搬而已。隔天警察來找伊，伊覺得怪怪的，警覺到有問題
    ，才會找另名綽號「明仔」的男子幫伊把東西搬回市場云云
    。經查：
  (一)被告於98年12月1 日晚上11時許，由綽號「李仔」之人駕駛
    其所有之車號VM-4279 號自用小貨車，搭載其前往高雄市○
    鎮區○○路417 號之瑞興市場，二人共同將該市場B12 攤位
    擺放之不鏽鋼攤架1 張搬上自用小貨車運至過埤路山上空地
    暫放，翌日即12月2 日，因警方上門詢問，被告復於同日晚
    上11時許與綽號「明仔」之人共同將上開不鏽鋼攤架運回瑞
    興市場等情，業據被告迭於警詢、偵查中及本院審理時供承
    不諱，並有高雄市政府警察局前鎮分局瑞隆所搜索、扣押筆
    錄1 份、贓物認領保管單1 紙、上開自用小貨車之車籍查詢
    - 基本資料詳細畫面1 紙，及98年12月1 日、12月2 日晚上
    11時許之監視錄影擷取畫面9 張、上開不鏽鋼攤架之照片1
    張在卷可稽（見警卷第14至19、21至27頁），足見被告與「
    李仔」確有至瑞興市場搬運上開不鏽鋼攤架之行為無訛，是
    此部分之事實，堪以認定。
  (二)被告固坦承有與「李仔」搬運上開不鏽鋼攤架之行為，惟否
    認其主觀上知悉「李仔」係要行竊，並以上開情詞置辯。惟
    按行為人對於構成犯罪之事實，雖非決意促使其發生，但預
    見其發生而其發生並不違背其本意者，依刑法第13條第2 項
    之規定，仍以故意論。此學理上所稱之間接故意，指行為人
    主觀上對於構成要件之實現有所預見，仍聽任其發展，終致
    發生構成要件之該當結果者而言。查本件被告於本院審理時
    已供承：伊曾有竊盜前科，「李仔」說他朋友要給他攤架，
    要跟伊借車，當時伊有懷疑是否偷別人的東西，也有詢問「
    李仔」，但是他說是朋友要給的，伊因為不瞭解「李仔」的
    人，所以不借車，才說要載他去等語明確（見本院審易卷第
    21至22頁），足見其主觀上對於「李仔」係要行竊一節，應
    可預見。而被告於87年間，即因竊盜案件，經法院判處有期
    徒刑1 年1 月，犯罪手法與本案雷同，均係與另名共犯，駕
    駛被告所有搬運瓦斯之自用小貨車前往行竊，因而入監執行
    有期徒刑1 年餘，有臺灣高等法院高雄分院（下稱高雄高分
    院）87年度上易字第1196號刑事判決書1 份附卷可參（見本
    院易字卷第13至14頁），其既經此刑之執行，理應知悉參與
    竊盜過程，實施犯罪終將遭受刑事追訴並恐身陷囹圄，被告
    當無不知其中利害關係之理，況其受此教訓，又自承懷疑「
    李仔」意圖行竊，且與「李仔」並不熟識，而不願出借貨車
    ，豈有反而投身參與實施竊盜犯行，使自身牽涉其中，致遭
    刑事追訴、處罰之境地，此舉顯不合理，而與常理相悖，再
    者，其於本案所為辯解，核與前開竊盜案件相同，殊難說服
    本院採信。是依前開說明，被告既已預見「李仔」從事竊盜
    犯行之可能，仍參與搬運贓物之工作，足見此部分竊盜之事
    實並不違背其本意，其具有「間接故意」，且與「李仔」間
    有犯意之聯絡甚明，其辯稱並無竊盜犯意云云，不足採信。
  (三)再者，被告另辯稱：「李仔」告訴伊該攤架是朋友要送他太
    太做生意用的云云，然衡諸一般社會常情，倘若有人贈送物
    品，通常會選在白天或物品主人陪同指明物品所在以便領取
    ，而本件犯罪地點為傳統市場，依我國傳統市場概況觀之，
    市場內通常攤位眾多，各攤位各自擁有不鏽鋼之攤架，且各
    攤位收攤後，將東西清理完畢，或以帆布覆蓋，或各自將物
    品隨意堆置，並無足資辨識各攤位異同之特徵或記號，若非
    實際經營或時常出入之人，應難以輕易辨認攤位位置，本件
    被告業已於警詢時供稱：係第一次前往瑞興市場等語在卷（
    見警卷第8 頁），竟與「李仔」二人於瑞興市場結束營業後
    之午夜時分，自行前往市場內尋覓該不鏽鋼攤架，市場內一
    片漆黑，各攤位又已整理完畢，渠等不怕誤搬他人財物，更
    未選在攤位主人在時前往搬運，由物主指明欲贈送之攤架，
    顯有悖於事理。復觀諸卷附監視錄影擷取畫面（見警卷第21
    、23、25頁），「李仔」於98年12月1 日晚上11時9 分許先
    行下車進入瑞興市場內察看，花費約5 分鐘後，始駕駛上開
    自用小貨車倒車進入市場，於同日晚上11時14分33秒將車輛
    停放於該攤位旁，倘若「李仔」係要到市場內搬運攤架，直
    接將車輛駕駛到攤位旁即可，又何須多此一舉，先行下車耗
    費5 分鐘勘查位置，足見「李仔」先下車之行為，顯然是要
    尋找行竊目標甚明，且當天「李仔」將車輛停妥後，被告於
    晚上11時14分33秒下車，二人於晚上11時15分25秒即將該攤
    架搬上小貨車，晚上11時16分04秒即已駕車離去，渠等於午
    夜時分，在漆黑未營業之傳統市場內搬運長8 台尺、寬3 台
    尺之不鏽鋼攤架，僅耗時不到2 分鐘，旋即迅速離去，亦與
    一般竊賊之犯罪模式相同，並無不尋常之處。
  (四)況且，被告與「李仔」竊得上開不鏽鋼攤架後，係運送至過
    埤路山上空地置放，倘若如被告所辯：係要供「李仔」太太
    在中安路市場做生意使用，因搬運過程有損壞，「李仔」說
    要先運到過埤路山上修護，等修好載運到中安路市場云云（
    見警卷第6 至7 頁），以目前鋼鐵價格非低，宵小竊取鋼鐵
    猖獗情形觀之，豈有搬運到山上偏僻地點隨意置放之可能，
    而未以鍊條上鎖或送至較安全之處所保管，如此隨意置放豈
    非徒增失竊之風險？參以依被告所述「李仔」要求其幫忙至
    市場搬運不鏽鋼攤架，顯然「李仔」並無可供運送如此龐大
    物品之交通工具，卻反而另外運至山上偏僻地點，而非直接
    運送至中安路市場或市區內，徒增搬運不便之困擾，已與常
    情不符。復依被告所言，該不鏽鋼攤架係在搬運過程不慎損
    壞，顯然出乎二人意料之外，何以渠等在短時間內，另行決
    定搬運至山上偏僻地點暫放，且在午夜時分特地費時開車至
    偏僻山區，而非按原定計畫搬運至預定地點，亦非無疑，衡
    以此類鋼鐵製品若有損壞，應以電焊方式修復，若該攤架受
    有損壞，何以選定偏僻山區置放，而非直接運至中安路市場
    或市區內鄰近地點放置，以便於請人修理焊接，免去來回載
    運之不便？又若於搬運過程致攤架受有損害而需修理，何以
    不另於翌日一早或被告工作前前往市場搬運攤架，直接運往
    工廠電焊修復，凡此種種均顯示被告所辯悖於常情，殊難採
    認。末查，若如被告所辯，則該攤架之所有人應為「李仔」
    ，被告於獲悉警方查訪一節後，竟未通知「李仔」詢明事情
    始末，反擅自將該不鏽鋼攤架於午夜運回失竊地點，而非帶
    同警方前往取出贓物，此舉顯不尋常，且被告若認係遭誤會
    ，大可向警方表明來龍去脈，協助找出「李仔」說明案情，
    惟自本案發生迄今，被告均未能提出可資追查「李仔」下落
    之線索、聯絡方式，供本院調查，是被告所辯，實難憑取。
  (五)又被告雖另辯稱：上開小貨車是伊開煤氣行載運瓦斯的工具
    ，伊不可能開自己的貨車去竊盜云云，惟其於前開竊盜案件
    ，亦係駕駛供載運瓦斯之自用小客車與共犯共同行竊，用以
    搬運鋁門窗框，有上開高雄高分院刑事判決書1 份可參，被
    告所辯已然不可採信，而無從為被告有利之認定。
  (六)綜上所述，被告所辯情詞，要屬事後卸責脫免之詞，委不足
    採。從而，本件事證明確，被告犯行堪以認定，應依法論科
    。
三、核被告所為，係犯刑法第320 條第1 項之普通竊盜罪。被告
    與「李仔」間，有犯意聯絡及行為分擔，應論以共同正犯。
    爰審酌被告不思以正當途逕賺取生活所需，貪圖私利與「李
    仔」於夜間任意竊取他人物品，侵害他人財產法益，價值觀
    念偏差，所為實不足取，且其前有竊盜前科，犯罪手法與本
    案雷同，素行不佳，有上開臺灣高等法院被告前案紀錄表及
    該判決書附卷可參，猶再犯本案，足見毫無悔悟之意，且飾
    詞狡辯，否認本件犯行，誠屬不該，並考量本件被告竊得之
    不鏽鋼攤架價值約2 萬元，業經警方發還被害人，有上開贓
    物認領保管單可參，及其犯罪動機、目的、手段、智識程度
    、生活狀況及所生損害等一切情狀，量處如主文所示之刑，
    以示懲儆。
據上論斷，應依刑事訴訟法第299 條第1 項前段，刑法第28條、
第320 條第1 項，刑法施行法第1 條之1 第1 項、第2 項前段，
判決如主文。
本案經檢察官王清海到庭執行職務。
中    華    民    國    99    年    6     月    30    日
                  刑事第十八庭  審判長法  官  李東柏
                                      法  官  陳芸珮
                                      法  官  周佳佩
以上正本證明與原本無異。
如不服本判決應於收受送達後10日內向本院提出上訴書狀，並應
敘述具體理由；如未敘述上訴理由者，應於上訴期間屆滿後20日
內向本院補提理由書（均須按他造當事人之人數附繕本）「切勿
逕送上級法院」。
中    華    民    國    99    年    6     月    30    日
                                      書記官  王立山
附錄本案論罪科刑法條：
刑法第320 條第1 項：
意圖為自己或第三人不法之所有，而竊取他人之動產者，為竊盜
罪，處5 年以下有期徒刑、拘役或5 百元以下罰金。

司法院資訊處製作；財團法人民間司法改革基金會備份。
